【裁判字號】    90,交易,468
【裁判日期】    901031
【裁判案由】    過失傷害
【裁判全文】
臺灣板橋地方法院刑事判決                          九十年度交易字第四六八號
    公  訴  人  臺灣板橋地方法院檢察署檢察官
    被      告  乙○○
右列被告因過失傷害案件，經檢察官提起公訴（九十年度偵字第一一八三四號），本
院判決如左：
    主  文
乙○○因過失傷害人，處有期徒刑肆月，如易科罰金，以佰元折算壹日。
    事  實
一、乙○○明知未領有重型機車駕駛執照，不得駕駛重型機車，仍於民國九十年二月
    十九日十二時二十分許，無照騎乘車牌號碼ＢＡＮ－一二三號重型機車，沿臺北
    市○○路由東往西方向（即往臺北縣淡水鎮方向）行駛，途經同路段第二六號燈
    桿處，本應注意車前狀況，隨時採取必要之安全措施，以避免危險之發生，且應
    注意行車速度應依標誌之規定，而依當時情況為晴天、光線日間自然光線、路面
    乾燥無缺陷等情形，亦非不能注意，竟疏未注意，猶貿然以時速八十公里之速度
    行駛於速限五十公里之上開路段，且未注意車前狀況，致撞及前方同向行駛由亦
    未領有機車駕駛執照之甲○○所騎乘車牌號碼ＱＣＮ－○八六號輕型機車，使該
    機車因重心不穩因而人車倒地，甲○○因之受有右脛腓骨骨折之閉鎖性骨折之傷
    害。乙○○於肇事後，在有偵查犯罪職權之機關尚不知何人為肇事者前，即主動
    向前往醫院處理車禍之臺北市政府警察局交通警察大隊北投分隊員警坦承肇事而
    自首，並接受裁判。
二、案經甲○○訴由臺灣臺北地方法院檢察署檢察官呈請臺灣高等法院檢察署檢察長
    核轉臺灣板橋地方法院檢察署檢察官偵查起訴。
    理  由
一、右揭犯罪事實，業據被告乙○○迭於警訊及本院調查中坦承不諱，核與被害人甲
    ○○指訴之情節相符，復有道路交通事故調查報告表乙紙附卷可稽。次按汽車駕
    駛人未領有駕駛執照不得駕車；汽車行駛時，駕駛人應注意車前狀況，並隨時採
    取必要之安全措施；汽車行車速度，應依標誌之規定，道路交通管理處罰條例第
    二十一條第一項第一款、道路交通安全規則第九十四條第三項、第九十三條第一
    項分別定有明文。被告於本件肇事時雖未領有重型機車駕駛執照，惟其對於上述
    屬一般常識之規定，理應知之甚詳，則其駕車行經上開路段，應注意車前狀況，
    隨時採取必要之安全措施，以預防危險之發生，並應依速限五十公里之標誌行駛
    ，詎其於行駛上開路段時，竟疏未注意其前方被害人甲○○騎乘之機車，猶貿然
    以時速八十公里之速度前行，致撞及被害人甲○○所騎乘之機車，使該機車因重
    心不穩而人車倒地，被害人甲○○因之受有右脛腓骨骨折之閉鎖性骨折之傷害，
    其有違反上開道路交通管理處罰條例及道路交通安全規則之規定而駕車甚明。再
    查依卷附道路交通事故調查報告表所示：肇事當時為晴天、光線日間自然光線、
    路面乾燥無缺陷等情況，並無不能注意之情事，被告竟疏未注意依前揭道路交通
    管理處罰條例及道路交通安全規則之規定駕車，肇致本件車禍，自難辭過失之責
    。而被害人甲○○因本件車禍受有如事實欄所載之傷害，亦有馬偕紀念醫院出具
    之甲種診斷證明書乙紙在卷可憑，則被告之過失行為與被害人甲○○之傷害間，
    顯有相當因果關係。末被害人甲○○固自承其亦未領有駕駛執照，雖亦違反道路
    交通管理處罰條例第二十一條第一項第一款之規定，惟此僅係其本身違規問題，
    與本件傷害顯無因果關係，附此敘明。綜上，本件罪證明確，被告過失犯行洵堪
    認定，應依法論科。
三、核被告所為，係犯刑法第二百八十四條第一項前段之過失傷害罪。又被告未考領
    重型機車駕駛執照，業據被告供明在卷，核與卷內道路交通事故調查表之查註相
    符，應可信實，其無重型機車駕駛執照仍駕駛重型機車肇事，因而致人受傷，應
    依道路交通管理處罰條例第八十六條第一項之規定加重其刑。又被告於肇事後，
    在有偵查犯罪職權之機關尚不知何人為肇事者前，即主動向前往醫院處理車禍之
    臺北市政府警察局交通警察大隊北投分隊員警坦承其肇事而自首，有臺北市政府
    警察局交通警察大隊九十年十月二日北市警交大四字第九○六七四三六六○○號
    函附卷可稽，嗣並接受本件裁判，為對於未發覺之罪自首而受裁判，應依刑法第
    六十二條前段之規定減輕其刑，並先加重後減輕之。爰審酌被告無照且超速行駛
    ，未注意車前狀況，致撞及被害人甲○○成傷，過失程度重大，駕駛態度粗莽，
    甚為可訾，應予非難，兼衡被告素行、被害人甲○○所受傷勢輕重，被告肇事後
    迄今尚未與被害人甲○○達成民事和解，及犯罪後坦承犯行之態度等一切情狀，
    量處如主文所示之刑，並諭知易科罰金之折算標準。
據上論斷，應依刑事訴訟法第二百九十九條第一項前段，道路交通管理處罰條例第八
十六條第一項，刑法第二百八十四條第一項前段、第六十二條前段、第四十一條第一
項前段，罰金罰鍰提高標準條例第一條前段、第二條，判決如主文。
本案經檢察官張云綺到庭執行職務。
中      華      民      國      九十      年      十      月    三十一  日
                                  臺灣板橋地方法院交通法庭
                                      法  官  游  秀  雯
右正本證明與原本無異。
如不服本判決，應於判決送達後十日內，向本院提出上訴狀。
                                      書記官  卓  聖  智
中      華      民      國      九十      年      十一    月      二    日
附錄本案論罪科刑法條全文：
刑法第二百八十四條
因過失傷害人者，處六月以下有期徒刑、拘役或五百元以下罰金，致重傷者，處一年
以下有期徒刑、拘役或五百元以下罰金。
從事業務之人，因業務上之過失傷害人者，處一年以下有期徒刑、拘役或一千元以下
罰金，致重傷者，處三年以下有期徒刑、拘役或二千元以下罰金。


司法院資訊處製作；財團法人民間司法改革基金會備份。
